【裁判字號】    90,易緝,59
【裁判日期】    900614
【裁判案由】    詐欺等
【裁判全文】
臺灣臺北地方法院刑事判決                            九十年度易緝字第五九號
    公  訴  人  臺灣臺北地方法院檢察署檢察官
    被      告  甲○○
右列被告因詐欺等案件，經檢察官提起公訴（八十八年度調偵字第三九一號），本院
判決如左：
    主  文
甲○○行使偽造私文書，足以生損害於他人，處有期徒刑參月。如易科罰金，以參佰
元折算壹日。緩刑貳年。
美商安麗日用品股份有限公司進貨退回折讓申請書上偽造之「乙○○」署押肆枚及進
貨退回折讓申請書、證明單上偽造之「乙○○」印文陸枚應予沒收。
    事  實
一、甲○○係乙○○於美商安麗日用品股份有限公司（下稱安麗公司）之上線直銷商
    ，因乙○○對於向安麗公司所購買之物品不滿意而透過其辦理退貨程序，安麗公
    司於收悉後以郵寄方式將價值新台幣（下同）六千七百四十三元之進貨退回折讓
    證明單寄給乙○○，俾以日後進貨時可予以扣抵。惟因安麗公司一直無法與乙○
    ○取得聯繫，乃透過甲○○通知乙○○。詎甲○○知悉乙○○申請退貨且無法與
    安麗公司取得聯繫情事後，竟意圖為自己不法之所有，明知其並未真正通知乙○
    ○本人，亦未取得乙○○之同意或委託，即於不詳時地，利用不知情之刻印社人
    員偽刻乙○○之印章（使用後已丟棄不知去向），並向安麗公司佯稱乙○○所有
    上開退回折讓證明單業已遺失，而冒用乙○○名義填寫進貨退回折讓申請書，向
    安麗公司申請補發進貨退回折讓證明單，足以生損害於安麗公司及乙○○，致安
    麗公司因而陷於錯誤，予以補發。嗣甲○○於取得證明單後即在八十七年十月九
    日，持補發而上有盜用乙○○印文之進貨退回折讓證明單向安麗公司請領六千七
    百四十三元，得手後，占為己有而花用殆盡，嗣因乙○○持退回折讓證明單向安
    麗公司請款遭拒始得知上情。
二、案經乙○○訴請台灣台北地方法院檢察署檢察官偵查起訴。
    理  由
一、訊據被告甲○○固坦承有私刻乙○○印章向安麗公司領取退回折讓證明單情事，
    惟辯稱係基於好意代告訴人乙○○領取，並無據為己有之犯意云云。經查，甲○
    ○使用乙○○名義填寫進貨退回折讓申請書部分，經本院提示被告由渠確認後，
    坦承係渠私自填寫乙○○姓名及蓋用乙○○印文向安麗公司申請發給退回折讓證
    明單無誤（參本院九十年五月十五日訊問筆錄），而告訴人乙○○指稱伊並未同
    意或委託被告代領（參本院同上筆錄），即被告亦自承：「公司可能希望我去聯
    絡他，但因為我也找不到他，所以我就擅自作主，幫他代領。我不知道這樣會讓
    告訴人這麼不高興。」（參同上筆錄），是被告甲○○既未獲告訴人之同意或委
    託，竟爾擅自作主，私刻告訴人印章，冒用告訴人名義向安麗公司申請發給進貨
    退回折讓證明單，使安麗公司陷於錯誤，誤以為係告訴人本人申請，而發給具有
    財產上價值之折讓證明單。而告訴人係被告之下線，被告於領得折讓證明單後，
    復不積極尋找告訴人以交付上開證明單，反持該證明單另外向安麗公司領款花用
    ，足見被告主觀上確有冒用告訴人名義詐騙安麗公司之犯意，此外，復有安麗公
    司八十八年八月十七日函附之進貨退回折讓申請書、證明單等影本在卷可徵，本
    院綜觀上開證據資料，堪信本案已臻事證明確，被告犯行洵堪認定。
二、核被告所為，係犯刑法第二百十六條、第二百十條行使偽造私文書罪、第三百三
    十九條第一項詐欺取財罪。被告所犯上開二罪有方法結果之牽連關係，應從一重
    之行使偽造私文書罪論處。又被告上開偽造私文書之行為為行使偽造私文書之行
    為所吸收，不另論罪。又被告偽造署押及印文之行為為偽造私文書之階段行為，
    應僅論以偽造私文書罪。再者，被告利用不知情之刻印社偽刻告訴人乙○○之印
    章，係利用不知情之第三人為犯罪工具，為間接正犯，仍應依正犯之罪刑科處。
    本案公訴人以被告冒用告訴人乙○○之名義申請進貨退回申請書，係犯刑法第二
    百十七條第一項偽造印文署押罪云云，固非無見，然查，上開進貨退回折讓申請
    書係表示一定之意思，具有一定之書面意義，被告坦承本案申請書上所有文字均
    係由伊所填寫並冒用告訴人之姓名及蓋用告訴人之印文，則其所為，顯然係捏造
    不實之事項進而將此一不實之文件向安麗公司行使，應論以行使偽造私文書罪為
    宜，公訴人僅論以偽造署押印文罪，容有違誤，應予變更起訴法條。爰審酌被告
    之素行、品行、犯罪之動機、目的、手段、所生危害及犯罪後之態度等一切情狀
    ，量處如主文所示之刑，並諭知易科罰金之折算標準，以示懲儆。又被告前未曾
    受有期徒刑以上刑之宣告，此有台灣高等法院檢察署刑案紀錄簡覆表在卷可參，
    其經此教訓後，當已知所警惕，信無再犯之虞，本院因認對被告所宣告之刑，以
    暫不執行為當，爰併予宣告緩刑二年，以啟自新，並惕來茲。又安麗公司進貨退
    回折讓申請書上偽造之乙○○署押四枚及進貨退回折讓申請書、證明單上乙○○
    印文六枚應予宣告沒收。另偽刻之乙○○印章一枚並未扣案，被告復坦承於使用
    後已經丟棄，既已逸失，本院即無從併為沒收之宣告，附此敘明。
據上論斷，應依刑事訴訟法第二百九十九條第一項前段、第三百條、刑法第二百十六
條、第二百十條、第三百三十九條第一項、第五十五條、第二百十九條、第四十一條
第一項、第七十四條第一款、罰金罰鍰提高標準條例第一條前段、第二條，判決如主
文。
本案經檢察官吳建輝到庭執行職務
中    華    民    國      九十        年      六      月      十四      日
                                      臺灣臺北地方法院刑事第九庭
                                          法  官  汪  漢  卿
右正本證明與原本無異。
如不服本判決，應於判決送達後十日內，向本院提出上訴狀。
                                          書記官  石  幸  代
中    華    民    國      九十        年      六      月       十八     日
附錄本案論罪科刑法條全文：
刑法第二百十六條
行使第二百十條至第二百十五條之文書者，依偽造、變造文書或登載不實事項或使登
載不實事項之規定處斷。
刑法第二百十條
偽造、變造私文書，足以生損害於公眾或他人者，處五年以下有期徒刑。
刑法第三百三十九條
一意圖為自己或第三人不法之所有，以詐術使人將本人或第三人之物交付者，處五年
  以下有期徒刑、拘役或科或併科一千元以下罰金。
二以前項方法得財產上不法之利益或使第三人得之者亦同。
三前二項之未遂犯罰之。
刑法第二百十九條
偽造之印章、印文或署押，不問屬於犯人與否，沒收之。


司法院資訊處製作；財團法人民間司法改革基金會備份。
